臺灣桃園地方法院交通事件裁定　　　　 96年度交聲字第813號
原處分機關　交通部公路總局新竹區監理所桃園監理站
異　議　人
即受處分人　甲○○
上列異議人即受處分人因違反道路交通管理處罰條例案件，對於
交通部公路總局新竹區監理所桃園監理站民國96年10月24日所為
之處分（原處分案號：桃監裁罰字第裁52-Z00000000號），聲明
異議，本院裁定如下：
    主  文
異議駁回。
    理  由
一、按汽車行駛高速公路及快速公路，應依速限標誌指示，高速
    公路及快速公路交通管制規則第5 條第1 項前段定有明文；
    又汽車行駛於高速公路、快速公路或設站管制之道路，不遵
    使用限制、禁止、行車管制及管理事項之管制規則而有下列
    行為者，處汽車駕駛人新臺幣3,000 元以上6,000 元以下罰
    鍰：一、行車速度超過規定之最高速限或低於規定之最低速
    限，道路交通管理處罰條例第33條第1 項第1 款亦定有明文
    ；另同條例第63條第1 項規定：「汽車駕駛人有下列各款所
    列條款之一者，除依原條款處罰鍰外，並予記點：一、有第
    33條第1 項……情形之一者，各記違規點數1 點。」。
二、原處分意旨略以：本件異議人甲○○駕駛其所有車牌號碼69
    06－RX號自小客車於民國96年5 月6 日7 時30分許，行經國
    道一號高速公路南向245.3 公里處，為內政部警政署國道公
    路警察局第四警察隊員警查獲「限速100 ㎞/h，行速122 ㎞
    /h，超速22㎞/h」，並以公警局交字第Z00000000 號舉發通
    知單當場掣單舉發駕駛人（即本件異議人）甲○○；復經異
    議人於96年6 月26日向原處分機關提出申訴，原處分機關函
    請舉發單位調查結果，仍認異議人有上開違規行為，原處分
    機關乃依前揭道路交通管理處罰條例第33條第1 項第1 款及
    違反道路交通管理事件統一裁罰基準表等規定，於96年10月
    24日裁處受處分人罰鍰新臺幣（下同）3,500 元並記違規點
    數1 點等語。
三、聲明異議意旨略以：異議人於96年5 月6 日7 時30分許駕駛
    車號6906-RX 自小客車，行經國道一號南向245.3 公里處，
    該處近收費站，異議人恐誤闖ETC 車道，遂加速從內側變換
    車道至外側（第二線），因旁邊車道後方來車十分接近，異
    議人為免造成交通事故，方加速變換車道，實非蓄意違規。
    又執勤警員於當時強行攔停，造成異議人緊急煞車，所幸異
    議人處理得宜並無意外發生，執勤員警於高速公路上強行攔
    停之舉，實欠妥當。異議人所為實因事發現場環境之因素，
    原處分機關所為之處分有欠周延，為此特具狀聲明異議，懇
    請撤銷原處分云云。
四、異議人固坦承其駕駛上揭車輛，於前述時間行經國道一號高
    速公路南向245.3 公里處，為警攔停舉發其超速22公里（時
    速）違規之事實，且有上開違規通知單、裁決書等件在卷可
    稽，是異議人客觀上確有上開原處分意旨所述之超速違規駕
    駛行為，已然無疑；異議人雖辯稱：異議人行駛近收費站時
    ，恐誤闖ETC 車道，遂加速從內側變換車道至外側（第二線
    ），且因旁邊車道後方來車十分接近，異議人為免造成交通
    事故，方加速變換車道，實非蓄意違規云云。經查：
  (一)關於本件取締違規之情形，證人即舉發員警乙○○於本院訊
    問時具結證稱：「（問：對於異議人所述有何意見？）我攔
    檢他時該處是四車道，異議人是因為要超越同車道前方車輛
    才會超速，並非接近收費站才要變換車道。（問：你有看到
    他要超越前車才會超速的事實嗎？）有，我就是看到他不斷
    變換車道，而且車速很快我才會用測速槍進行測速。（問：
    有無所謂強力攔下開單舉發之情形？）沒有。（問：攔下異
    議人的車輛時異議人有何表示？）他右邊一位女乘客有向我
    們求情說類似家裡有急事希望我們不要開單，我們還是依照
    事實開單，整個過程異議人都沒有提到他異議時所持之理由
    。（問：你為何會記得這麼清楚？）因為本件我們有錄下攔
    停舉發的經過，我今天來開庭前有先聽過一次喚起我的記憶
    所以才記得。」等語甚詳，且其所述經過均有先後明確之因
    果關連，所述亦合於通常事理，而其任職於國道公路警察局
    第四警察大隊斗南分隊，當日係依法執行勤務，與異議人間
    既不相識亦無仇怨，縱依異議人現場報告書所載證人曾有所
    謂「強力」攔停之舉，但異議人亦未陳稱其在證人舉發開單
    過程中與之有何言語或肢體衝突之情，此從證人所述當時只
    有女乘客求情，但異議人沒有特別提到異議時所持之理由等
    語，更可獲得確認，是本案實查無證人可能甘冒偽證罪之風
    險挾怨報復或蓄意構詞誣陷之跡象證據。按交通警察製單舉
    發違反道路交通管理處罰條例所列之違規事實，本質上為行
    政處分，係公務員基於職務上之權力，依法就特定之具體事
    件所為具公法上效果之單方行政行為，基於公務員為公法上
    行為具有公信力之原則，該行政行為當可被推定為真正，其
    據以依法處分之事實認定亦為正確無誤，是若無證據足資證
    明執勤員警之舉發有誤或有捏造事實違法取締之情事，則執
    勤警員本其維護交通秩序、安全職責所為之舉發，自應受到
    合法、正確之推定，本件既然查無任何足以推翻證人乙○○
    證詞可信度之積極反證，參照上開之理，自應認異議人所謂
    事出有因之抗辯，尚非可採。
  (二)再者，異議人辯稱：伊係因行駛近收費站，為免誤闖ETC 車
    道，遂加速，且執勤員警係強行攔停，易造成交通事故云云
    。然本案異議人違規地點為國道一號高速公路南向245.3 公
    里，距斗南收費站所在之246.7 公里尚有1.4 公里，無加速
    變換車道之必要；又當時員警持雷射槍測速器站立於巡邏車
    外，面對來車，發現該車行速明顯比其他車輛為快，經雷射
    槍測速器鎖定該車實施一對一單點測速，經測得該車行速達
    122 公里違規，且於攔檢違規車輛時均依規定開啟警示燈和
    出示指揮棒於確定安全無虞後始予攔車稽檢，未有危險攔車
    之情事，此有內政部警政署國道公路警察局第四警察隊96年
    7 月19日公警四交字第0960471676號函附卷供參，且經證人
    乙○○到庭證述均係實情無誤，亦可作為本案之補強證據；
    況所謂「強力攔停」，此乃異議人個人之意見之詞，與其有
    無本件交通違規行為，並不相關（惟仍可作為舉發單位日後
    執行路邊攔停勤務時之參考），且交通違規非限於處罰故意
    （行政罰法第7 條第1 項參照），異議人於靠近收費站之際
    未事先減速，已有過失，再因旁側車道後方來車之速度過快
    而加速變換車道，因而超越法定限速，此非但與證人所述其
    當日不停變換車道之情形不符，亦非可視為正當理由，均難
    執此認原舉發有何違法、錯誤之處，其異議自為無理由。
五、綜上所述，異議人既有上述違規之情形，原處分機關依道路
    交通管理處罰條例第33條第1 項第1 款、第63條第1 項第1
    款，違反道路交通管理事件統一裁罰基準及處理細則等規定
    裁處如上，核無不當，於法亦無不合，本件異議人之異議既
    無理由，自應予以駁回。
六、依道路交通案件處理辦法第19條，裁定如主文。
中　　華　　民　　國　　96　　年　　12　　月　　28　　日
                  交通法庭    法  官  吳勇毅
以上正本證明與原本無異。
如不服本裁定，應於裁定送達後5 日內向本院提出抗告狀。
　　　　　　　　　　　　　　　書記官　陳奕珽
中　　華　　民　　國　　96　　年　　12　　月　　28　　日
